【裁判字號】    91,訴,439
【裁判日期】    920130
【裁判案由】    殺人未遂
【裁判全文】
臺灣雲林地方法院刑事判決                          九十一年度訴字第四三九號
    公  訴  人  臺灣雲林地方法院檢察署檢察官
    被      告  丁○○  男  五.
    選任辯護人  陳中堅律師
右列被告因殺人未遂案件，經檢察官提起公訴（九十年度偵字第二五三０號、九十一
年度偵字第四五七三號），本院判決如左：
    主    文
丁○○傷害人之身體，處有期徒刑拾月。扣案之牧草刀壹支沒收。
    事    實
一、丁○○因懷疑辛○○騷擾他的媳婦，心生不滿。於民國九十年五月九日中午，丁○○騎乘車號ＮＵＵ─三０五號機車，行經雲林縣臺西鄉○○村○○路一五號辛○○之住處前，因雙方彼此之夙怨，互看不順眼，三字經對罵後，丁○○即騎乘
    機車離去，辛○○見狀以為沒事未加理會，不料辛○○轉身尚未走進屋中，還在
    庭院內時，丁○○即騎機車折返，將機車停於連宅大門對面路旁水溝邊，遂基於
    傷害之故意，持一把長約四十二公分刻有土佐刃字樣之牧草刀，衝過馬路進入連
    家庭院（未據告訴），朝辛○○身體揮砍，並以三字經不斷罵人，致連彬頭部及
    左上臂各被砍了一刀，因而受有頭頂裂傷約三公分、左上臂割裂傷約六公分合併
    肌肉斷裂等傷害。此時，壬○○與乙○○先後自屋內跑出來到庭院，見上開情狀
    ，乙○○楞了一下隨即打電話報警，壬○○則隨地撿起一支「木棍」予以格擋。
    丁○○因見乙○○已報警，來不及騎機車即匆忙離去。
二、案經辛○○訴由雲林縣警察局台西分局報告臺灣雲林地方法院檢察署檢察官偵查
    起訴。
    理    由
一、被告丁○○承認於右開時間、地點持牧草刀傷害證人辛○○的事實，惟辯稱：案
    發現場是在辛○○家庭院外的大馬路，並非在辛○○家庭院內。且因為辛○○持
    尖刀要刺他，又開車欲撞他所騎乘的機車，他才拿牧草刀阻擋，並無殺害辛○○
    的意思。
二、經查：
  (一)被告自白有傷害辛○○的事實，核與證人辛○○、壬○○、乙○○證述的情節相
    符，且有全民醫院診斷證明書、現場遺留有血跡之照片等在卷可稽。是被告此部
    分的自白，與事實相符，應可採信。故辛○○於右揭時間、地點，確實因被告行
    為而受有頭頂裂傷約三公分、左上臂割裂傷約六公分合併肌肉斷裂等傷害的事實
    ，堪予認定。
  (二)關於案發現場究境係在辛○○家庭院內或庭院外靠近戊○○家門口的大馬路。由
    現場遺留有血跡的照片觀之，血跡主要集中在照片所示之處，有現場遺留有血跡
    之照片二張可稽（見警卷第一九頁）。而第一張血跡照片是在辛○○住宅庭院內
    ，第二張血跡照片是在辛○○住宅庭院鐵門外，此有報告書及連宅相關配置圖在
    卷可參（見偵卷第九八頁、第九四頁），核與證人即承辦警員李銘治證稱血跡是
    在庭院裏面相符（見偵卷第八九頁）。是被告與辛○○係在連家庭院發生本件犯
    行，應可認定。
  (三)被告辯稱辛○○持尖刀攻擊他。業經證人丙○○證稱：「（問：到告訴人住處看
    到何事？）我與舅舅到告訴人住處，機車已在水溝裏面，乙○○跑出來罵我們，
    叫我們不可以牽機車，如果要牽機車，要讓我們死。」、「（問：告訴人當時有
    何動作？）他手上拿刀，又凶我們。」、「（問：告訴人有無追出來要對你們如
    何？）沒有」（見本院卷第八一頁）。而庚○○則證稱：「我們要把機車牽回去
    ，他們就罵我們。幹你娘，若你們再來就要讓你們死。」、「我們要牽機車，告
    訴人就拿刀好像追我們。」（見本院卷第八七頁）。丙○○、庚○○雖然均證稱
    事後騎機車前往辛○○住處欲牽回被告機車時，看到辛○○手持尖刀，惟關於辛○○是否有拿刀追出來，二人證述並不相符。且其二人何以會前往辛○○住處，
    丙○○證稱係其阿媽在雜貨店告訴他的（見本院卷第八四頁）；而庚○○則證稱
    係其姐許錦樹告知的（見本院卷第八八頁）。而依照丙○○、庚○○證述他們二
    人當時係在一起的情形觀之，何以會發生不一致之情形。是丙○○、庚○○關於
    細節部分之證述，尚有瑕疵，是否可信，即非無疑。況丙○○、庚○○證述看到
    辛○○持刀乙節，縱然屬實，亦屬事後看到的情況，自不足以印證案發當時辛○○確實持尖刀攻擊被告。復無其他證據足以佐證案發當時辛○○確有持刀，是被
    告上開辯解，不足採信。
  (四)被告辯稱辛○○開車欲撞他所騎的機車。業據證人乙○○證稱：係她於被告離去
    後，因生氣才將機車推到水溝內（見本院卷第四七頁）。佐以系爭機車是呈車尾
    朝下車頭朝上落於水溝之狀態，而辛○○的小貨車與被告之系爭機車，均無碰撞
    之跡象，有相關照片八張可稽（見警卷第二０至二三頁）。是系爭機車倘係在有
    人騎乘之情形下落水，理應係車頭朝下，並非車頭朝上。故被告上開辯解，亦不
    足採信。
  綜上所述，被告傷害辛○○的事實，堪予認定。至於其前開辯解部分，顯係卸責之
  詞，不足採信。
三、公訴意旨雖依證人辛○○、壬○○、乙○○的證詞，及辛○○頭頂的傷勢已經見
    骨，而左上臂裂傷部分已達肌肉斷裂的程度，認被告有殺人故意。經查：
  (一)按殺人未遂與傷害之區別，本視加害人有無殺意為斷，被害人受傷之程度，被害
    人受傷處所是否為致命部位，及傷痕多寡，輕重如何，固可供為認定有無殺意之
    參考，但不能據為區別殺人未遂與傷害之絕對標準；至行為人下手之情形如何，
    以及有無殺害被害人之動機，均不失為審究有無殺人犯意之重要參考資料（最高
    法院九十年度台上字第一八九七號及九十年度台上字第四六一號判決參照）。
  (二)被告與辛○○間，因被告懷疑辛○○騷擾其媳婦，致心生不滿，惟上開情事，係
    發生在距今約二、三年前，業經辛○○證述在卷（見本院卷第三五頁反面）。是
    被告雖對辛○○不滿，但事隔二、三年，有無可能因此萌生殺人犯意，並非無疑
    。又被告雖於口角爭執後，即返回家中取出牧草刀後折返。惟被告攜帶牧草刀至
    辛○○家中，究係基於殺人犯意或者傷害、教訓之意，單純以被告攜帶牧草刀的
    行為，尚難認定被告於折返時即有殺人犯意。再者，證人辛○○、壬○○、乙○○雖均證稱被告於砍傷辛○○的過程中，曾口稱：給你死等語。但人於激怒時，
    不免口出惡言，言過其實。由被告係因不滿辛○○的行徑及當日二人發生口角的
    情形觀之，被告口出給你死等語，僅足認係一時激忿之情緒性言詞，尚難憑以認
    定被告有殺人犯意。
  (三)被告在攻擊辛○○時，是否刻意朝致命的頭部攻擊？由辛○○證稱：「先被砍到
    我手部、再砍我頭部」（見本院卷第三九頁背面）。關於被告如何攻擊辛○○，
    辛○○自然最為清楚，而由辛○○上開證詞，足認左上臂傷勢，是在頭部受傷之
    前。是手臂的傷勢應非為保護頭部而遭砍傷。再佐以診斷證明書上圖示左上臂受
    傷的情況（見偵卷第一０二頁），衡情，若因護頭而遭砍傷，理應受傷部位是接
    連手掌的手臂部位，而非如圖示之部位。是被告應係朝辛○○身體隨意攻擊，而
    非刻意朝其頭部攻擊。
  (四)依卷附之全民醫院診斷證明書所載，辛○○的傷勢為：頭頂裂傷約三公分，
    左上臂割裂傷約六公分合併肌肉斷裂（見警卷第一六頁）。而上開傷勢的深度，
    業經證人即診治醫師甲○○醫師到庭證稱：「（問：頭頂縱向裂傷，長約三公分
    ，深達骨頭是多深？）從頭部的結構，外層皮膚、皮下組織還有比較厚的膜，後
    面就是骨頭。本件的外力，就是比裂傷大一點，已經見到骨頭，但是骨頭還沒有
    受到傷害，深度不會超過一公分。」、「（問：當天的傷勢，有無致命之虞？）
    沒有立即的生命危險，因為神經反射、神智正常。」、「（問：手臂部分情形如
    何？）手部上臂裂傷，算是比較深的傷，已經傷到肌肉，部分肌肉斷裂。」、「
    （問：有無住院觀察？）有，從五月九日到五月十四日出院。」、「（問：住院
    期間有無引發其他病症？）沒有。受到重力會發生挫傷、腦部直接受傷，也會產
    生顱內出血，但辛○○住院期間沒有產生其他併發症。所以，在第五天，我們就
    同意他出院。」（見本院卷第九四頁、第九五頁）。由證人甲○○醫師之證詞，
    足認辛○○當時傷勢，頭頂裂傷的深度不超過一公分，並非深度重創，且無立即
    之生命危險。而被告行兇所持之牧草刀，刀身長約四十二．八公分（見偵卷第八
    七頁），刀尖尖銳，而所致辛○○之傷勢，並非深重，顯見被告以上開牧草刀揮
    砍辛○○時，下手力道並非深猛。雖然，檢察官依照甲○○醫師證稱：「（問：
    依照你專業判斷，若此病人不接受你治療，是否會有生命危險？）若都不治療，
    因為動脈血管血液一直流，一定會有生命危險，頭部血管血流的速度相當快，不
    可以放著不處理。」（見本院卷第九五頁反面）及辛○○頭部傷勢已見骨等情狀
    ，認定被告有殺人的犯意。惟辛○○的傷勢當時並無立即生命危險，業據甲○○
    醫師證述在前。而受傷不接受治療，放任血液直流，並不合乎常情。是自不得以
    辛○○倘不接受治療會有生命危險，而推論被告有殺人犯意。故由辛○○的傷勢
    研判，亦不足認定被告主觀上有致辛○○於死地之決意。
  綜上所述，被告以上開牧草刀揮砍辛○○時，下手力道並非深猛，於辛○○受傷後
  ，並未伺機猛力追殺，顯見被告當時主觀上並無殺害辛○○生命之故意，自不得論
  以殺人未遂之罪名。
四、核被告所為，係犯刑法第二百七十七條第一項之傷害罪。公訴意旨認係犯殺人未
    遂罪，尚有未洽，惟因公訴人起訴之基本事實既屬相同，起訴法條應予變更，併
    此敘明。爰審酌被告持牧草刀揮砍辛○○，造成辛○○受有頭頂裂傷約三公分，
    、左上臂割裂傷約六公分合併肌肉斷裂的傷害，並因此住院五天，犯後迄未與辛○○達成和解賠償損害，及其犯罪之動機、手段、目的、犯後態度等一切情狀，
    量處如主文所示之刑。扣案之牧草刀一支，係被告所有供犯罪所用之物，業據被
    告供承在卷，應依刑法第三十八條第一項第二款規定宣告沒收。
據上論斷，應依刑事訴訟法第二百九十九條第一項前段、第三百條，刑法第二百七十
七條第一項、第三十八條第一項第二款，罰金罰鍰提高標準條例第一條前段，判決如
主文。
本案經檢察官己○○到庭執行職務。
中      華      民      國      九十二    年      一    月    三十      日
                                  臺灣雲林地方法院刑事第一庭
                                      審判長法  官  康樹正
                                            法  官  陳定國
                                            法  官  許佩如
右正本證明與原本無異。
如不服本判決，應於判決送達後十日內，向本院提出上訴狀。（須附繕本）
                                            書記官  賴成育
中      華      民      國      九十二    年      一    月    三十      日
附錄本案論罪科刑法條全文：
刑法第二百七十七條第一項：
  傷害人之身體或健康者，處三年以下有期徒刑、拘役或一千元以下罰金。


司法院資訊處製作；財團法人民間司法改革基金會備份。
